【裁判字號】    99,抗,436
【裁判日期】    991029
【裁判案由】    假處分
【裁判全文】
臺灣高等法院臺中分院民事裁定       99年度抗字第436號
抗告人  林蕭麗娜
相對人  林弘彬
上列抗告人與相對人間假處分事件，對於民國99年7月13日臺灣
臺中地方法院99年度裁全字第93號裁定，提起抗告，本院裁定如
下：
    主  文
抗告駁回。
抗告程序費用由抗告人負擔。
    理  由
一、按債權人就金錢以外之請求，因請求標的之現狀變更，有日
    後不能強制執行，或甚難強制執行之虞，欲保全強制執行者
    ，得聲請假處分；又，當事人於爭執之法律關係，為免防止
    發生重大之損害、避免急迫之危險或有其他相類之情形而有
    必要時，亦得聲請為定暫時狀態之處分，民事訴訟法第五百
    三十二條、第五百三十八條第一項定有明文。再，假處分僅
    為保全強制執行方法之一種；故苟合於上開假處分條件，並
    經債權人敘明假處分之原因存在，法院即得為准許假處分之
    裁定。至於主張之實體上理由，是否正當，乃屬本案問題，
    非假處分裁判中所能解決（最高法院二十年抗字第五號裁定
    參照）。本條相對人在原法院主張聲請假處分，並陳明願供
    擔保，以補釋明之不足。原法院酌定擔保金額而如相對人之
    聲請，委無不合。抗告人雖執：__等語，指摘原裁定不當。
    惟查所辯乃實體上問題，揆諸首開說明，仍應認抗告為無理
    由。
二、本件相對人於原法院主張：
  (一)、抗告人明知相對人之被繼承人林維源｛按：林維源於民國
      93年12月2日死亡，即林洪、林惠美、林茂樹、林惠珠
      、林茂生、林茂全、林瑞恭之被繼承人（惟，林茂樹已於
      96年11月13日死亡，由林弘彬、林宜嫻、林宜萱、林向陽
      、張錦雪為繼承人），且林維源為抗告人之公公｝於死亡
      前，皆因腦血栓症（俗稱中風）於92年3月28日住院（見
      「行政院衛生署台中醫院出院病歷摘要第4頁」），又於
      92年11月3日入院時，已被體檢發現（見上開病歷摘要第
      21頁）：「SPEECH：COMPREHENSION：CAN'T OBEY 1 STEP
      ORDER」（即在語言理解力方面，已無法服從1個指令）、
      「JOMAC：IMPAIR」〈即「在大腦功能狀態方面，已受損
      （JOMAC乃醫學名詞，即Judgment Orientation Memory A
      ttention Calculus之簡稱）〉，迨93年4月28日再度入院
      時，甚已被體檢發現（見上開病歷摘要第26頁）：「Neur
      ological Examinations：Consciousness： disturbance
      Mentality：can't checkM emory：short term-can't ch
      eck,long term-can't check Orientation：to time,to
      place,to person-can't check Speech：naming-（-），
      comprehension-+/-expression-（-）; repetiti1on-（-
      ）」，由上述病歷記載可知，林維源於93年4月28日在接
      受台中醫院醫事人員之精神狀態檢查時（Neurological E
      xaminati ons），其已意識模糊（Consci ousness：dist
      urbance），甚至因而導致醫事人員無法對其作智力（Men
      tality）、記憶力（Memory）、人時地判斷力（Orientat
      ion）、語言能力（Speech）之檢查（can'tchec k）。由
      上顯見，林維源自92年11月3日起即已無意思能力，且其
      病情每況愈下，其後自不可能與他人簽訂任何契約。
  (二)、抗告人竟基於偽造文書之故意，於93年4月19日冒用林維
      源名義虛偽填具買賣所有權移轉契約書，將林維源所有之
      如原裁定附表所示「台中市○區○○段4小段19、19-1地
      號土地（權利範圍均為5/130）及其上同段1153建號建物
      （即門牌號碼台中市○區○○路159巷26號7樓之1房屋，
      權利範圍為全部）」出賣予抗告人；林維源於93年12月2
      日死亡後，相對人竟又基於偽造文書之故意，於94年1月
      18日冒用林維源名義虛偽填具土地登記申請書等文件，向
      台中市中山地政事務所申請將上開房地以買賣為由移轉登
      記予抗告人名下（按：聲證3之「土地登記申請書」所載
      收件日期為「94年1月18日」，，該時間出賣人林維源已
      死亡，何能土地登記之申請？）。惟查，上開房地於93年
      12月2日即被繼承人林維源死亡時，已屬於被繼承人林維
      源之遺產。因此，抗告人與被繼承人林維源所作成的買賣
      上開房地及其移轉登記行為，應屬無效，抗告人應將系爭
      房地移轉登記塗銷，回復登記為被繼承人林維源所有之遺
      產。
  (三)、相對人屢要求抗告人自行改正其違失行為，並要求抗告人
      自行向地政機關更正其違法行為，返還上開房地予林維源
      之全體繼承人，惟抗告人竟不予以辦理。相對人為恐抗告
      人擅將上開房地予以處分，致請求標的物之現狀變更，使
      相對人日後不能強制執行或有甚難執行之虞，爰依民事訴
      訟法第532規定，檢具相關證物並願供擔保以代釋明，而
      為本件假處分之聲請等語。
三、原法院審酌相對人所提出之戶籍謄本、繼承系統表、行政院
    衛生署台中醫院病歷摘要、土地登記申請書、買賣所有權移
    轉契約書、土地登記謄本、建物登記謄本，雖可認為有相當
    之釋明，然於所述假處分之原因，則未能盡釋明之責，惟相
    對人既陳明願供擔保以代釋明，原法院認其釋明之欠缺，供
    擔保即足補之，而審究抗告人於假處分以後  不能利用或處
    分假處分標的物所受之損害額，依假處分標的物之公告現值
    及法院辦理審判案件之期限，而准許相對人提供擔保金新台
    幣260,000元或同額由銀行發行之可轉讓定期存單，為抗告
    人供擔保後，抗告人對於原裁定附表所列不動產不得為讓與
    、設定抵押、出租及其他一切處分行為，核無不合。
四、抗告意旨指稱：相對人憑何理由說伊為抗告人之債權人？又
    憑何理由說抗告人是相對人之債務人？相對人之主張為不可
    採云云。經核所抗告之事項，係屬實體上之爭執，是否正當
    ，乃屬本案問題，非假處分程序裁判中所能解決，其以此對
    原裁定聲明不服，非有理由，應予駁回。
五、據上論結，本件抗告為無理由，爰依民事訴訟法第495條之
    1第1項、第449條第1項、第95條、第78條，裁定如主文。
中    華    民    國    99    年    10    月    29    日
                民事第二庭    審判長法  官  邱森樟
                                    法  官  翁芳靜
                                    法  官  謝說容
以上正本係照原本作成。
不得再抗告。
                                    書記官  魏維廷
中    華    民    國    99    年    11    月    1     日
                                                      Ｖ

司法院資訊處製作；財團法人民間司法改革基金會備份。
